臺灣高等法院高雄分院刑事判決　　　　 100年度上訴字第19號
上　訴　人
即　被　告　吳永忠
選任辯護人　蔡秋聰律師
上列上訴人因殺人未遂等案件，不服臺灣屏東地方法院99年度訴
字第47號中華民國99年11月30日第一審判決（起訴案號：臺灣屏
東地方法院檢察署98年度偵字第6608號），提起上訴，本院判決
如下：
    主  文
原判決撤銷。
吳永忠犯殺人未遂罪，累犯，處有期徒刑陸年，褫奪公權年，
扣案西瓜刀壹支沒收。又犯傷害罪，累犯，處有期徒刑拾月。應
執行有期徒刑陸年捌月，褫奪公權年，扣案西瓜刀壹支沒收。
    事  實
一、吳永忠前因傷害、竊盜案件，經本院以87年度上易字第2718
    號分別判處有期徒刑7 月、4 年2 月，定應執行有期徒刑4
    年6 月確定，於民國（下同）95年9 月13日假釋付保護管束
    ，嗣於96年8 月14日，經本院以96年度聲減字第896 號裁定
    ，就前開傷害罪宣告之有期徒刑7 月，減為有期徒刑3 月又
    15日，並與前開不得減刑之竊盜罪所宣告有期徒刑4 年2 月
    ，合併定應執行有期徒刑4 年4 月確定，而於96年8 月27日
    假釋期滿（未減刑前，原假釋付保護管束之期滿日為96年9
    月9 日），未經撤銷，視為已執行完畢。緣吳永忠因感情因
    素，對其前任女友夏金鳳及夏金鳳現任男友郭文明，心生怨
    懟，於98年5 月14日凌晨1 時許，見郭文明在位於屏東縣萬
    丹鄉○○路○ 段416 號之「唐老鴨複合式KTV 」內，即基於
    傷害之犯意，攜帶西瓜刀1 支至上址「唐老鴨複合式KTV 」
    ，持刀砍向郭文明，致郭文明受有右前臂切割傷（3 公分）
    及左肩胛（9 ×9 公分）、左上臂（4 ×4 公分）擦傷等傷
    害，經郭文明出手搶下西瓜刀，吳永忠始罷手。
二、吳永忠另於98年6 月22日下午5 時許，攜帶其所有之西瓜刀
    1支，前往郭文明任職位於屏東縣萬丹鄉○○路○段997 號之
    「金鼎飼料行」，見夏金鳳在場，乃向夏金鳳索討新臺幣（
    下同）2 萬元，並希望夏金鳳回心轉意與其在一起，惟夏金
    鳳未應允，吳永忠因感情之事受挫，遷怒於郭文明，思以報
    復，而萌殺人之犯意，於同日下午6 時10分許，攜帶上開西
    瓜刀返回上揭飼料行，先持西瓜刀砍向金鼎飼料行店內之辦
    公桌，之後又朝店內飼料袋砍數刀後，旋即持西瓜刀，朝郭
    文明頭部揮砍，砍下第1 刀時，見夏金鳳前來阻止，另基於
    傷害之故意，朝夏金鳳左手砍1 刀，致夏金鳳受有左前手臂
    10×2 公分撕裂傷之傷害（吳永忠傷害夏金鳳部分，業據夏
    金鳳撤回告訴，原審判決公訴不受理確定在案），而外出報
    警，吳永忠持西瓜刀接續朝郭文明頭部、肩部、背部、胸部
    、腹部等身體要害之方向揮砍7 刀以上，幸經郭文明隨手拿
    起現場之電風扇抵擋保命，吳永忠手中之西瓜刀因而掉落於
    地上，吳永忠方罷手逃離現場，郭文明始幸免於難，郭文明
    共受有左腰部及頭皮撕裂傷、雙肩撕裂傷併肌肉斷裂、尺骨
    開放性骨折併屈肌肌腱斷裂等傷害。警察獲報到場，在上址
    飼料行內之地上，扣得吳永忠所有持以砍殺郭文明之西瓜刀
    1 支。
三、案經郭文明訴由屏東縣政府警察局屏東分局報告臺灣屏東地
    方法院檢察署檢察官偵查起訴。
    理  由
壹、程序方面（證據能力之審查）
一、證人郭文明、夏金鳳於警詢所為之陳述，均有證據能力：
  (一)按被告以外之人於審判外之言詞或書面陳述，除法律有規定
    者外，不得作為證據；惟被告以外之人於檢察事務官、司法
    警察官或司法警察調查中所為之陳述，與審判中不符時，其
    先前之陳述具有較可信之特別情況，且為證明犯罪事實存否
    所必要者，得為證據；刑事訴訟法第159 條第1 項及第159
    條之2 分別定有明文。
  (二)查本件證人郭文明、夏金鳳等人於警詢時，關於被告持西瓜
    刀於事實欄一、二時地，如何揮砍攻擊被害人郭文明之過程
    及具體內容等所為之陳述（詳後引述），與渠等事後分別於
    原審審理時之證述內容（詳後引述），有不相符合之處，亦
    有於警詢時陳述但於審理中未為證述，致有前後不一之情形
    。查上開證人於警詢之陳述，係由警員採取一問一答之方式
    ，逐一記載證人之陳述意見後，復經證人閱覽筆錄無訛，再
    簽名按捺指印完成，有上開各證人之警詢筆錄在卷可稽，且
    上開證人於警詢時之陳述，較接近案發時點，記憶應較為清
    晰，且無充裕時間供渠等權衡、考量供詞之利害關係，所為
    陳述憑信性較高，而警詢當時未直接面對被告，無人情壓力
    及外來之干預，心理較為篤定，較有可能據實陳述，嗣後於
    原審審理時，所為之陳述，距案發時間，已事隔較久，人之
    記憶難免隨時間之經過而淡忘，且在法庭直接面對被告而接
    受詰問，心裡壓力較大，供詞之憑信性相對較低，又上開證
    人於法院審理時作證，均未曾主張或反應渠於警詢時有遭警
    察不法或不當取供等情，依上開證人於警詢時所處之外部環
    境及內在心理情況觀之，足認渠等於警詢之陳述，就上開不
    相符合之處，顯具有較可信之特別情況，基於發見真實之需
    求，渠等之證述內容均與本案待證事實間，具有相當之關聯
    性，且為證明本件犯罪事實之存否所必要，以之為本案犯罪
    事實之證據，尚無不當，上開各證人於警詢之陳述，符合刑
    事訴訟法第159 條之2 「傳聞法則例外」之規定，應認有證
    據能力。被告及其辯護人主張上開證人於警詢之證述，均無
    證據能力云云，要非可取。
二、次按，被告以外之人於審判外之陳述，雖不符刑事訴訟法第
    159 條之1 至之4 等4 條之規定，而經當事人於審判程序同
    意作為證據，法院審酌該言詞陳述或書面陳述作成時之情況
    ，認為適當者，亦得為證據；又當事人、代理人或辯護人於
    法院調查證據時，知有刑事訴訟法第159 條第1 項不得為證
    據之情形，而未於言詞辯論終結前聲明異議者，視為有前項
    之同意，同法第159 條之5 定有明文。本判決除上開論述之
    證據以外，下列所引用之言詞陳述或書面陳述之傳聞證據部
    分，檢察官、被告及其辯護人，於本院行準備程序時，對於
    各該傳聞證據之證據能力，均未加爭執且同意作為本案之證
    據（見本院卷第36頁），嗣於本院審理程序，調查各該傳聞
    證據，加予提示並告以要旨時，檢察官、被告及其辯護人亦
    均未於言詞辯論終結前聲明異議，本院審酌各該傳聞證據作
    成時之情況，認均與本件待證事實具有關聯性，且查無證據
    足以證明言詞陳述之傳聞證據部分，陳述人有受不法取供或
    違反其自由意志而陳述之情形；書面陳述之傳聞證據部分，
    亦查無遭變造或偽造之情事，顯見各該傳聞證據之證明力非
    明顯過低，衡酌上述各該傳聞證據，作為本案之證據亦屬適
    當，自均得為證據，而有證據能力。
貳、實體部分
一、上訴人即被告（下稱被告吳永忠）於事實欄一之時地，持西
    瓜刀砍傷被害人郭文明之傷害行為事實部分：
  (一)上揭事實欄一所載被告吳永忠持西瓜刀砍傷被害人郭文明之
    行為事實，已據被告吳永忠坦承不諱，核與告訴人郭文明先
    後於警詢、偵查、原審證述如何遭被告持西瓜刀揮砍時，閃
    避、搶下西瓜刀及受傷等情節（見警卷第6-9 頁、偵卷第6-
    8 頁、原審111-117 頁），及證人夏金鳳於警、偵、原審證
    述之內容（見警卷第10 -12頁、偵卷第6-8 頁、原審卷第12
    6-134 頁），大致相符。
  (二)而被害人郭文明因被告持西瓜刀揮砍攻擊時，閃避並出手搶
    刀致受有右前臂切割傷（3 公分）及左肩胛（9 ×9 公分）
    、左上臂（4 ×4 公分）擦傷等傷害之事實，亦有國軍高雄
    總醫院附設屏東民眾診療服務處開立載有上揭傷勢內容之診
    斷證明書1 紙在卷可稽（見警卷第21頁），依上開事證參互
    以觀，足認被告上揭任意性之自白，與事實相符，堪採為認
    定被告有事實欄一所載傷害犯行之證據，被告於事實欄一所
    示對郭文明之傷害犯行，事證已臻明確，堪以認定。
二、事實欄二所載被告持西瓜刀砍殺被害人郭文明之殺人未遂行
    為事實部分：
  (一)訊據被告吳永忠固坦承有於上揭事實欄二之時、地持西瓜刀
    砍傷告訴人郭文明之行為事實，惟矢口否認有何殺人未遂之
    犯行，辯稱：伊沒有殺人之故意，是郭文明用言詞激怒伊，
    伊才會持刀傷害郭文明，但伊只是要嚇嚇郭文明而已，並無
    殺人之犯意云云；被告之辯護人提出辯護意旨略以：依證人
    郭文明之證詞，被告第一刀是砍辦公桌，第二刀砍飼料袋，
    第三刀才亂砍，而被害人郭文明於警詢亦未證稱被告持刀揮
    砍時，口中有說要殺死你等語，另證人夏金鳳在原審也證稱
    是因郭文明說話刺激被告，被告才會持刀砍郭文明，足見被
    告並無殺死郭文明的犯意，否則，如有殺死郭文明之故意，
    何須先砍辦公桌，又砍飼料袋，最後才揮砍郭文明，且郭文
    明當時手無寸鐵，如被告有殺人之犯意，郭文明之傷勢不可
    能僅止於此，被告可以刀刀針對郭文明要害下手，而非僅止
    於亂砍，又西瓜刀會有缺損及砸彎，是砍桌子所造成的，非
    砍被告用力過猛所致，請求改依傷害罪論處等語。
  (二)惟查：
  1.被告於上揭事實欄二所載時、地，要求其前女友夏金鳳返還
    2 萬元及要求夏女繼續與其交往等，因遭拒絕，而遷怒於夏
    金鳳現任男女郭文明，持西瓜刀揮砍攻擊在場之被害人郭文
    明多刀，致其受有如事實欄二所載之傷害等行為事實，已據
    證人即被害人郭文明於警詢證稱：「夏金鳳要跟被告分手，
    被告就想追討先前拿給夏金鳳的2 萬元，但因夏金鳳開設的
    卡拉OK店遭被告毀損，我認為（那2 萬元）是賠償夏金鳳的
    損失，被告聽到我這樣說，就持西瓜刀向我身上瘋狂砍殺，
    夏金鳳想上前制止，遭吳永忠砍傷左小臂，而到附近商家請
    求報警…被告是用右手拿西瓜刀，刀刃向前，刀背向後…直
    接衝過來，朝我的頭部及身體瘋狂亂砍，夏金鳳要從中勸阻
    也被他殺傷，造成我們兩人受傷」等語（見警卷第6-9 頁）
    ，於偵查中仍證稱：「我在（飼料）店裡工作，下午5 、6
    點他（即被告）拿西瓜刀衝進來，跟夏金鳳要2 萬元，夏金
    鳳說沒有錢，被告說沒有錢沒關係，要不要再跟他在一起，
    夏金鳳說不要跟他在一起，在談的過程中，他刀子都拿在手
    上…他拿刀子先砍桌子一刀，後來一直砍飼料袋…他後來就
    拿刀一直砍我，砍了7 、8 刀，有砍頭、左右肩、左腹，夏
    金鳳來阻止，他也有砍夏金鳳一刀，後來夏金鳳就跑出去報
    警，他要砍我時我有拿電扇擋住，後來砍到刀子掉了他才跑
    出去…」等語（見偵卷第6-8 頁），嗣於原審審理接受詰問
    時更詳確證述：「98年6 月22日被告來找夏金鳳拿兩萬元，
    夏金鳳不願意給，被告要夏金鳳跟他在一起，夏金鳳不願意
    ，因為我在旁邊，我說如果夏金鳳不願意跟你一起，你就不
    要糾纏她，被告就拿刀子殺我，我們3 個人都是男女關係，
    我是夏金鳳的同居人，被告是第三者，當時我在金鼎飼料行
    旁邊倉庫工作，被告拿西瓜刀要砍殺我，被告進來時就已經
    拿西瓜刀在手上，第1 刀砍我們的辦公桌，第2 刀砍我們的
    飼料，第3 刀就亂砍我，砍我的雙手臂、頭部、胸部、身體
    多處都有被砍，左手韌帶斷掉，雙手臂都被砍到見骨，我就
    一直閃，被告就一直砍，剛開始我並沒有東西可以防禦，直
    到砍了7 、8 刀之後，我才隨地拿到大支的電扇相抵，結果
    被告的刀子碰到電扇，才掉落到地上，當時整個倉庫都是血
    ，我看到被告出去，我有追出去抓他，後來體力不支才倒在
    地上，所以沒有抓住被告，當時被告說要殺死我，左前太陽
    穴位置有被砍到，縫了7 針，左上腹部腰間被砍到，雙手臂
    也有，現在要舉起來都很困難，被告的意思就是不讓我跟夏
    金鳳在一起，如果我跟夏金鳳在一起，就要打死我，當時被
    告砍我1 刀之後，夏金鳳就有來擋，所以夏金鳳也被砍1刀
    ，夏金鳳就跑出去求救，因為我不要讓被告逃跑，希望警察
    抓住他，所以我才會追出去，我有抓到他人，但是被告當時
    掙脫又跑掉，我當時因為很痛，沒有辦法抓住他，當時我在
    飼料行上班，夏金鳳來找我，因為我們還住在一起，因為被
    告認得夏金鳳的摩托車，被告在飼料行外面看到夏金鳳的摩
    托車，所以知道要去飼料行找夏金鳳，被告砍我的時候很大
    力，深可見骨，縫了1 百多針，住了好幾天，當時被告一直
    砍，我一直閃，如果當時沒有電風扇擋住我就會被被告砍死
    」等語綦詳（見原審卷第112-116 頁），
  2.上開被害人郭文明歷次證述如何遭被告持西瓜刀砍殺之情節
    ，核與在場證人夏金鳳於警詢證稱：「因為我要跟吳永忠結
    束男女之間的感情、吳永忠看到我跟郭文明在一起，所以拿
    西瓜刀砍我們兩個。吳永忠是用右手拿西瓜刀，刀刃向我們
    刀背向後，看到我們兩個人，直接向郭文明的頭部及身體亂
    砍，造成我們受傷。」等語（見警卷第10-12 頁）、於偵訊
    時證稱：「被告進去就說要拿二萬元，我之前經營的卡拉OK
    店在飼料店隔二間，我當時拒絕給他二萬…他就先拿刀砍郭
    文明，砍第二刀時我就跑過去阻止，後來他砍到我的左手，
    我就跑出去隔壁報警，他們在裡面，我等派出所的人來，他
    在警察沒來前就跑了。」等語（見偵卷第頁）、嗣於原審審
    理時證述：「當時我在金鼎飼料行那邊跟郭文明一起在裡面
    裝雞飼料…被告拿西瓜刀砍郭文明1 下，第2 下我有阻止，
    我被被告砍到，所以我就跑出去請鄰居報警…被告騎摩托車
    進來時手上就已經拿西瓜刀，被告砍一砍，我出去請隔壁鄰
    居報警…當時郭文明流很多血，警察來時郭文明是倒在地上
    ，現場大台工業用電風扇本來是站著，後來不知為何倒在地
    上，我跑到鄰居那邊，有聽到飼料行乒乒砰砰的聲音，地上
    的血跡都是郭文明的」等語（見原審卷第126-134 頁），大
    致相符。
  3.被害人郭文明指訴被告持西瓜刀，朝伊頭部、肩部、背部、
    胸部、腹部等處，揮砍7 、8 刀以上，致受有「左腰部及頭
    皮撕裂傷、雙肩撕裂傷併肌肉斷裂、尺骨開放性骨折併屈肌
    肌腱斷裂」等傷害之事實，亦有載明上揭傷勢及受傷部位之
    財團法人屏東基督教醫院98年6 月25日乙診字第i00000000
    號診斷證明書及被害人郭文明頭部左太陽穴下方、右後背部
    上方、左右肩、左上腹部之腰間、左胸側邊腋下、左右手上
    臂、左手下臂等處受傷經醫院治療後遺留手術縫合之疤痕、
    受傷後結痂之疤痕等照片共6 幀附卷可稽（見警卷第20頁、
    偵卷第10-11 頁），而被害人郭文明證稱伊係在上開飼料行
    內遭被告持西瓜刀揮砍7 、8 下，均以雙手抵擋及閃避，流
    了很多血，最後才拿到大型電風扇抵擋，被告持刀揮砍擊中
    電風扇，西瓜刀因而掉落，被告始罷手離去，伊跑出店外，
    不支倒於地上等情，除有上揭被害人用雙手抵擋被告持西瓜
    刀揮砍而受傷之雙手傷勢疤痕照片可憑外，並有警察到現場
    蒐證拍攝之飼料店內地上、桌上、飼料袋上等處呈噴灑狀之
    血跡、店內地上大攤狀之血跡、掉落於店內地上飼料袋中之
    西瓜刀、倒於地上之大型電風扇、店外卡拉OK立型招牌倒於
    地上、被害人郭文明跑到店外不支倒地處之大攤血跡、沾有
    血跡之西瓜刀等現場及西瓜刀照片共10幀附卷可資佐證（見
    警卷第23-27 頁），此外，復有沾有血跡而掉落在飼料店內
    之西瓜刀1 支扣案可證，上開診斷證明書所載內容及上揭被
    害人郭文明身體傷痕部位、現場及西瓜刀之蒐證等照片所示
    ，均與被害人郭文明上開指訴被告持西瓜刀揮砍伊身體之方
    向、受傷部位及其用大型電風扇抵擋致西瓜刀掉落於現場及
    伊跟出店外不支倒等，悉相符合，且被害人郭文明被送醫院
    急診之就診日期，亦與上揭被害人郭文明所指訴受傷日期相
    一致，被害人郭文明之指訴，核與事實相符，足見被告確有
    如事實欄二所載持西瓜刀砍殺被害人郭文明成傷之行為事實
    甚明。
  4.按殺人與傷害之區別，應以加害人有無殺意為斷，不能以事
    出突然，被對方言語所激，一時情緒失控，即認為無殺人之
    故意。又下手之情形如何，於審究犯意方面，為重要參考資
    料，故認定被告是否有殺人犯意，自應審酌當時情況，視其
    下手之輕重、加害之部位、被害人受傷之程度、傷勢之多寡
    及輕重等，均足供認定有無殺意之參考，以為判斷之準據（
    最高法院95年台上字第2517號判決意旨參照）。次按，頭部
    係人體要害，而人體頸部內有重要血管，人體重要器官亦集
    中在上半身，故於近距離下，持銳利刀刃砍殺頭部或上半身
    ，均極有可能造成該人死亡之結果，此為眾所周知之事實。
    又胸、腹部，均為人體重要器官聚集之處，尚有大動脈，倘
    遭砍殺，極有可能因大量出血致死，是持銳利刀械刺向被害
    人胸、腹部，主觀上即可能具有殺人之故意。查本件被告持
    以揮砍被害人郭文明之扣案西瓜刀1 把，為金屬材質，質地
    堅硬，刀刃長30公分、寬5 公分，握把長約有7 、8 公分，
    為大型銳利之西瓜刀，以上事實，已經原審勘驗明確，載明
    於勘驗筆錄（見原審卷第131 頁），並有警察蒐證時連同丈
    量之尺碼一同拍攝之西瓜刀照片2 幀附卷可考（見警卷第26
    頁），而被害人遭被告持西瓜刀砍傷之身體部位，分別在頭
    部左太陽穴下方、右後背部上方、左右肩、左上腹部之腰間
    、左胸側邊腋下、左右手上臂、左手下臂等處（見偵卷第
    10-11 頁所示被害人手術縫合後疤痕、受傷後結痂疤痕之位
    置等照片），被告為心智正常之人，其持上開大型銳利之西
    瓜刀，朝被害人頭部（太陽穴）、左胸側腋下、左上腹腰間
    、背及肩等人體要害處，揮砍多達7 、8 刀之多，足以致被
    害人於死，被告洵難諉為不知或無法預見，參諸上開診斷證
    明書所載被害人所受刀傷之程度，已致被害人左腰部及頭皮
    撕裂傷、雙肩撕裂傷併肌肉斷裂、尺骨開放性骨折併屈肌肌
    腱斷裂等嚴重之傷害，且被害人受傷處經醫院治療後，竟呈
    現有：「自右後上背接近頭頸部起至右上臂下半部、自左肩
    接近頭頸部起至左上臂下半部、自左下中背部起至左上腹部
    之腰際間」等大長度之外科手術縫合後之疤痕（見上開偵卷
    第10-11 頁照片所示），又被告所持之西瓜刀，揮砍被害人
    後，該西瓜刀已呈：「刀刃接近刀柄處有砸彎的痕跡、刀刃
    中上段有碰撞痕、刀刃缺損」等（見原審第131 頁勘驗筆錄
    所載），及被告持刀揮砍被害人之現場即飼料行內、外血跡
    係呈：「店內地上、桌上、飼料袋上等多處呈噴灑狀之血跡
    、店內地上有大攤狀之血跡、被害人郭文明跑到店外不支倒
    地處有大攤血跡」等噴灑在多處及大遍範圍之血跡及同一處
    流有大攤血跡等各情狀（見警卷第23-27 頁現場蒐證照片）
    ，足見被害人上揭指訴：「被告持西瓜刀朝我的頭部及身體
    瘋狂亂砍、左手韌帶斷掉、雙手臂都被砍到見骨，治療後現
    在要舉起來仍很困難、左前太陽穴位置被砍到，縫了7 針、
    左上腹部腰間被砍到、被告砍我的時候很大力，深可見骨，
    縫了1 百多針，住院住了好幾天、被砍後不支倒在地上」等
    語，及證人夏金鳳上開所證稱：「被告持西瓜刀直接向郭文
    明的頭部及身體亂砍、當時郭文明流很多血，警察來時郭文
    明是倒在地上，地上的血跡，都是郭文明的」等語，均與事
    實相符，本件被告持大型銳利之西瓜刀，在上開飼料店內揮
    砍被害人時，顯然不僅均朝被害人身體要害處攻擊，又連續
    揮砍7 、8 刀以上未擺手，且用力至為猛烈，準此以觀，益
    徵被告有致被害人於死之殺人犯意，被告辯稱僅係要嚇嚇被
    害人而已，無殺人故意云云，與上開客觀事證不符，殊難令
    人置信。
  5.依上開診斷證明書所載傷勢及受傷疤痕位置之照片觀之，本
    件被害人受傷之位置，均集中在其身體之上半身部位，而被
    害人係到最後階段，始拿起大型電扇抵擋被告之攻擊，此已
    據被害人及證人夏金鳳一致證述在卷，顯見被害人拿電風扇
    抵擋之前，係空手之狀態，衡諸常情及一般人空手突遭持刀
    揮砍攻擊頭部及上半身等重要部位時之本能反應，當會直接
    以手抵擋、保護要害處，及極盡能力之閃躲退避，必定不會
    引頸就戮，任令加害人砍殺頭部等身體重要部位，準此以觀
    ，本件被害人所受之傷勢均集中於上半身，顯見被告持西瓜
    刀係逕朝被害人頭部、上半身方向揮砍攻擊，而被害人當時
    因空手，基於本能反應直接用手抵擋及閃躲，方致使被害人
    受有上述集中於頭部、上半身及其手臂等多處傷害甚明。本
    件被告持大型銳利之西瓜刀，既係朝被害人頭部及上半身等
    要害部位砍殺，且用力已達「肌肉斷裂、尺骨開放性骨折併
    屈肌肌腱斷裂，及被害人流血甚多，不支倒地」之猛烈程度
    ，又非僅砍1 、2 刀，而竟連續揮砍7 、8 刀以上，更非其
    自行終止砍殺行為，而係因被害人後來拿大型電扇抵擋，致
    其手上西瓜刀掉落始罷手等，綜合上揭被告行兇之手段、所
    持兇器之殺傷力、攻擊部位、攻擊力道、次數、因刀掉落始
    罷手、所致被害人傷害之結果等各情狀，參互勾稽、引證，
    足見被告主觀上確有殺人之犯意，且下手當時殺意甚堅，應
    堪認定。
  6.被告及其辯護人雖以上揭情詞置辯，否認有殺人之故意云云
    。惟被告本意倘僅係要嚇唬或教訓被害人而已，衡情何須朝
    被害人頭、胸、腹、腰及上半身等要害處，連砍如此多刀，
    力道如此猛烈，直至西瓜刀掉落地上始罷手逃離現場？依此
    衡之，被告所辯無殺人故意，顯與事實不合，而難採信。又
    被告持西瓜刀揮砍後，已致該刀之刀刃接近刀柄處，有砸彎
    之痕跡，刀刃中上段亦留下有碰撞痕，造成刀刃處缺損等情
    ，亦詳如前述，倘非被告持刀攻擊時，下手力道猛烈，應無
    致西瓜刀有如上述缺損之可能，被告如此用力揮砍被害人，
    且均朝頭部及上半身要害處，連續揮砍多刀，謂無殺人故意
    ，其誰能信？況該西瓜刀縱非因被告砍擊告訴人而致缺損，
    而係其先砍擊辦公桌或飼料袋時所致，然此一情節，反足證
    被告於下手揮砍被害人前，持刀砍擊辦公桌及飼料袋時，用
    力已甚兇猛，心中蓄積之憤怒及報復之情緒，已非僅止於一
    般持刀嚇嚇被害人之程度而已，此觀其於砍擊辦公桌及飼料
    袋後，再持刀連砍被害人達7 、8 刀之多，且均朝頭部及上
    半身要害處，揮刀猛烈致被害人肌肉斷裂、尺骨骨折、肌腱
    斷裂、流血甚多、不支倒地等程度，益證被告持上開西瓜刀
    砍殺被害人時，情緒已至為高漲，而有殺人之犯意甚明。被
    告及其辯護人以被告如有殺人之故意，何以未持刀直接砍殺
    被害人，而係先砍擊辦公桌及飼料袋，並據以辯稱被告僅係
    要嚇嚇被害人而已，並無殺人之故意云云，依上開說明，所
    辯尚非的論，而不可採。至於，證人夏金鳳雖於原審審理時
    證稱被告應不至於有要殺害郭文明之意思云云（見原審卷第
    128 頁反面），惟被告持西瓜刀揮砍郭文明，確有殺人之故
    意，已有前揭事證可資佐證，證人夏金鳳於原審未提出任何
    佐證及合理之理由，憑一己主觀之推測，認被告應不至於有
    殺被害人郭文明之犯意云云，殊不足採。
  (三)綜上各節之論述分析，本件被告所為事實欄二之殺人未遂犯
    行，事證已臻明確，其殺人未遂犯行，堪以認定。
三、論罪方面：
  (一)被告於事實欄一所示時地，持刀攻擊被害人，致被害人受有
    如事實欄一所載之傷害，核其所為，係犯刑法第277 條第1
    項之傷害罪。
  (二)被告於事實欄二所載時、地，基於殺人之故意，持西瓜刀，
    朝被害人頭部及上半身、腹部要害處，猛力揮砍多刀，致被
    害人受有如事實欄二所示之傷害，經送醫急救始幸免於難，
    核其所為，係犯刑法第271 條第2 項、第1 項之殺人未遂罪
    。被告持刀先後砍殺被害人頭部、胸、腹、腰、背、肩、雙
    手臂等等處多刀之行為，係基於一個殺人犯意之決定，以達
    成其同一犯罪之各個舉動，均屬當次殺人行為之接續數個殺
    人動作，而不得分別獨立論罪。被告已著手於殺人行為之實
    行，未生死亡之結果，其殺人尚屬未遂階段，爰依刑法第25
    條第2 項之規定，按既遂犯之刑度減輕其刑。被告所犯上開
    2 罪間，犯意各別，行為互殊，應分論併罰。
  (三)被告前曾因傷害、竊盜案件，經本院以87年度上易字第2718
    號分別判處有期徒刑7 月、4 年2 月，定應執行有期徒刑4
    年6 月確定，於95年9 月13日假釋付保護管束，嗣於96 年8
    月14日，復經本院以96年度聲減字第896 號裁定，就前開傷
    害罪宣告之有期徒刑7 月，減為有期徒刑3 月又15日，並與
    前開不得減刑之竊盜罪所宣告有期徒刑4 年2 月，合併定應
    執行有期徒刑4 年4 月確定，而於96年8 月27日假釋期滿（
    未減刑前，原假釋付保護管束之期滿日為96年9 月9 日），
    未經撤銷，視為已執行完畢，此有臺灣高等法院被告前案紀
    錄表附卷可稽（見本院卷第19-25 頁），被告於有期徒刑執
    行完畢後5 年以內，故意再犯本件均為有期徒刑以上之傷害
    罪及殺人未遂罪，均構成累犯，俱應依刑法第47條第1 項規
    定加重其刑。被告所犯上開殺人未遂罪，有前揭刑度之加重
    及減輕事由，應依刑法第71條第1 項規定，先加後減之。
四、撤銷改判及量刑理由：
  (一)原審就事實欄一、二之犯行，據以論處被告罪刑，固非無見
    ；惟查：1.證人即被害人郭文明及證人夏金鳳於警詢所為之
    陳述，均有證據能力，理由已詳如前述，原審認無證據能力
    ，尚有未洽。2.證人夏金鳳於原審審理時，曾證稱被告應不
    至於有要殺害郭文明之意思云云（見原審卷第128 頁反面）
    ，此為有利被告之事證，已存於卷證資料中，原審漏未敘明
    何以不足以採為有利於被告之認定，顯有理由不備之疏漏（
    刑事訴訟法第379 條第14款前段規定參照）。被告上訴意旨
    ，就事實欄一部分，指摘原判決量刑過重，就事實欄二部分
    ，否認有殺人之犯意，雖均無理由；惟原判決既有上開可議
    之處，自應由本院將原判決撤銷改判。
  (二)爰審酌被告因男女感情糾紛，竟率爾持刀相向，先後二次，
    分別基於傷害、殺人之故意，致被害人受有事實欄一、二所
    載之傷勢，事實欄二部分所示之行兇過程，被告係持大型銳
    利之西瓜刀，朝被害人頭部及上半身等要害處，接續揮砍多
    達7 刀以上，刀子因被害人拿電扇抵擋時掉落被告始罷手，
    犯罪手段兇狠，造成被害人當場流血甚多，不支倒地，幸經
    送醫急救始幸免於難，犯罪情節非輕，對於被害人所造成身
    體之傷害及心理之恐懼均鉅大，犯後未賠償被害人之損害，
    另考量被告於犯罪時所受之刺激（夏金鳳為被告前女友，為
    被害人郭文明現任女友），犯後僅坦承事實欄一傷害部分之
    犯行，及其素行、智識程度、生活狀況等一切情狀，分別量
    處如主文第二項所示之刑，並定其應執行之刑，以示懲儆。
    被告所犯殺人未遂罪，性質屬嚴重暴力犯罪，造成人心惶惶
    ，破壞社會治安，有褫奪公權之必要，併依刑法第37條第2
    項之規定，宣告褫奪公權3 年。
  (三)扣案之西瓜刀1 支，係被告所有，供犯本件事實欄二所示殺
    人未遂罪所用之物，應依刑法第38條第1 項第2 款規定，宣
    告沒收之。至於，被告犯事實欄一所示傷害罪，所用之另1
    支西瓜刀，係被告在事實欄一所示「唐老鴨複合式KTV 」店
    撿拾而來，犯案後留在現場未帶走，已據被告供明在卷，該
    支西瓜刀既非屬被告所有，且未經扣案，並無證據證明現仍
    存在，爰不為沒收之宣告，附此敘明。
據上論結，應依刑事訴訟法第369 條第1 項前段、第364 條、第
299 條第1 項前段，刑法第277 條第1 項、第271 條第2 項、第
1 項、第25條第2 項、第47條第1 項、第37條第2 項、第51條第
5款 、第38條第1 項第2 款，判決如主文。
本案經檢察官陳建年到庭執行職務。
中    華    民    國  100     年    3     月    28    日
                刑事第五庭    審判長法  官  曾永宗
                                    法  官  任森銓
                                    法  官  鍾宗霖
以上正本證明與原本無異。
除傷害罪外，如不服本判決應於收受本判決後10日內向本院提出
上訴書狀，其未敘述上訴理由者，並得於提起上訴後10日內向本
院補提理由書狀（應附繕本）。
中    華    民    國   100    年    3     月    28    日
                                    書記官  邱麗莉
附錄本件判決論罪科刑法條：
中華民國刑法第277條
（普通傷害罪）
傷害人之身體或健康者，處 3 年以下有期徒刑、拘役或 1 千元
以下罰金。
犯前項之罪因而致人於死者，處無期徒刑或 7 年以上有期徒刑
；致重傷者，處 3 年以上 10 年以下有期徒刑。
中華民國刑法第271條
（普通殺人罪）
殺人者，處死刑、無期徒刑或 10 年以上有期徒刑。
前項之未遂犯罰之。
預備犯第 1 項之罪者，處 2 年以下有期徒刑。